臺灣臺北地方法院民事判決　九十二年度訴字第二○一一號
　　原　　　告　是方電訊股份有限公司
　　法定代理人　乙○○
　　訴訟代理人　甲○○
　　被　　　告　吳美津即環宇國際通訊股份有限公司破產管理人
當事人間給付租金事件，本院於中華民國九十三年六月十八日言詞辯論終結，判決如
下：
    主    文
被告應給付原告新台幣佰伍拾貳萬玖仟伍佰肆拾元，及按附表所示各應收帳款自約
定遲延利息起算日起至清償日止，按年息百分之十七點九計算之利息。
被告應自民國九十二年五月一日起，至民國九十二年八月十三日止，每月一日（含九
十二年五月一日）給付原告新臺幣貳拾柒萬貳仟伍佰捌拾元，及自前開應給付之日起
至清償日止，各按年利率百分之十七點九計算之遲延利息。
原告其餘之訴駁回。
訴訟費用由被告負擔十分之九，餘由原告負擔。
    事實及理由
壹、程序方面：
一、本件被告環宇國際通訊股份有限公司（下稱環宇公司）於訴訟進行中之民國九十
    二年五月十四日由本院宣告破產（見卷附本院九十一年度破字第七十號裁定），
    並選任吳美津律師為破產管理人（見卷附九十二年度執破字第七號裁定），故本
    件由吳美津以破產管理人地位承受訴訟。本院於九十二年十月三十日雖裁定終止
    前開破產程序，惟該終止之裁定經臺灣高等法院於九十二年十二月二日裁定廢棄
    （見卷附臺灣高等法院九十二年度抗字第四一三五號裁定），現破產程序仍在進
    行中，吳美津就本件仍得本於破產管理人名義任訴訟當事人。
二、原告於訴狀送達後，在九十二年六月六日言詞辯論時，將本件訴訟聲明第二項之
    月租金及費用起算時間減縮，計算至系爭契約終止之日即九十三年七月十九日止
    ，屬於訴之聲明減縮，依民事訴訟法第二百五十五條第一項第三款規定，應予准
    許。另原告於起訴時主張為被告其租用之機房建置光纖網路費用，九十一年三月
    及四月份均為一萬二千元，嗣於九十二年十月八日具狀更正為三月份十二萬元，
    四月份為二萬元，而其聲明仍維持不變，屬於補充或更正事實上陳述，非訴訟變
    更或追加。
貳、原告主張：被告與原告於民國九十年七月合意訂立機房租用機器代管及設施利用
    契約（Service And Facilities Utilization Agreement）雙方並分別於民國九
    十年七月九日及同年七月十六日簽署書面契約（以下稱系爭契約），約定由原告
    將特定機房空間租與被告使用，被告按月於每月首日支付當月月租費及其他發生
    之費用（包括直流電使用費）；第一年每月月租費（含稅）為新台幣（下同）二
    十六萬二千零八十元，原約定直流電使用量四單位，其每月費用未稅價八千元，
    其後增加需求至五單位含稅價為一萬零五百元。兩造並約定，若被告未於每月首
    日起算七日內支付當月月租費及其他發生之費用者，被告應支付原告自每月首日
    起至清償日止，按年利率百分之十七點九計算之遲延利息。詎被告於自九十一年
    五月一日起迄今，每月應付之月租金及直流電使用費均未給付。又被告分別於九
    十一年三月及四月份，因本件租用契約要求原告為其租用之機房空間建置光纖網
    路，建置費用三月份為十二萬元，四月份為二萬元，另分別於同年五月份、六月
    份、七月份及八月份，因本件租用契約要求原告為其租用之機房空間分別增加提
    供電路服務，其所生服務費用，四月份為七萬二千八百六十元、五月份為二萬二
    千八百六十元、六月份為一萬一千四百三十元、七月份為一萬一千四百三十元。
    被告於九十一年五月一日起至今，每月應付之月租金及直流電使用費使用費未付
    分文，則自九十二年五月一日起至被告雙方終止契約關係之日止，每月被告應付
    之月租金及直流電使用費使用費，自有預為請求給付之必要。並聲明（一）被告
    應給付原告三百五十二萬九千五百四十元，及附表所示各筆款項自約定遲延利息
    起算日起算至清償日止按年利率百分之十七點九計算之遲延利息。（二）被告應
    自九十二年五月一日起，至九十三年七月十九日止，每月一日（含九十二年五月
    一日）給付原告二十七萬二千五百八十元，及自每月一日起至清償日止，各按年
    利率百分之十七點九計算之遲延利息。
參、被告則以下列情詞置辯，並聲明（一）原告之訴駁回。
一、月費部分：被告應給付之費用中，不僅包含機房租金，還包括設備提供及維護服
    務費，則除被告環宇公司尚未給付之租金，應受土地法第九十七條之限制外，另
    依原告於起訴狀中自承，被告自九十一年五月一日起即無人營運，則原告自該日
    起，亦毋須提供設備及維護服務。從而，原告自九十一年五月一日以後得請求之
    月費，自應扣除設備提供及維護服務費。
二、本件系爭合約，於九十二年八月十三日已依破產法規定，由本破產管理人代被告
    終止合約（參被證一），茲因原告就被告置放於機房內之機器設備行使留置權（
    參被證二）而無法搬遷；因此，系爭契約終止後，原告應不得再就機器設備置放
    機房乙事，請求被告給付任何費用或為不當得利或損害賠償之主張。
三、光纖網路建置費部分：原告未能提出雙方簽署之契約書，則該估價單之工作內容
    是否有付諸實行？被告是否已經完成建置且經驗收通過？亦未提出被告要求建置
    光纖網路之證明文件以及費用計算明細，則其空言主張，自屬無據，應予扣除。
四、電路服務費部分：被告自九十一年五月一日起，公司登記所在地址無人營運，則
    被告自無要求原告於九十一年五月以後再提供電路服務之可能。應請原告提出其
    向中華電信申請電路服務以及代收付之相關費用單據，以證明其主張之真實性。
肆、兩造不爭執事項：
一、兩訂於九十年七月間簽署系爭契約，約定由原告將特定機房空間及設備租與被告
    使用，被告按月於每月首日支付當月月租費及其他發生之費用。
二、九十二年八月十三日由被告環宇公司破產管理人吳美津終止契約（被證一）。
三、被告自九十一年五月一日起，每月應付之月租金及直流電使用費均未給付。
伍、得心證之理由：
一、自九十一年五月起至九十二年四月止之機房租金、網際網路設備租金直流電費用
    部分：依兩造不爭執之系爭契約約定，本件機房租用機器代管及設施利用契約期
    間自簽約時起共三年，即自九十年七月二十日起至九十三年七月十九日止（見契
    約第４條），嗣於九十二年八月十三日由被告環宇公司破產管理人吳美津終止契
    約（被證一），自九十一年五月起至九十二年四月止，既仍屬系爭契約有效期間
    ，且原告已依約提供機房、設備等服務，被告自有依約給付機房租金每月二十六
    萬二千零八十元（契約第５．２條）及網際網路設備租金直流電費用一萬零五百
    元（契約第５．７條）之義務。被告雖以土地法第九十七條租金限制，及被告自
    九十一年五月一日起即無人營運，原告自九十一年五月一日以後得請求之月費，
    自應扣除設備提供及維護服務費云云置辯。惟按：
（一）土地法第九十七條第一項房屋租金最高額限制規定之立法意旨，乃於城市房屋
      供不應求，為防止出租人抬高租金，謀取重利，以保護經濟上弱者之承租人，
      故該條規定應僅限於城市地方供住宅用之房屋始有其適用。至營業用房屋，承
      租人用以營業獲取利潤並非供居住，不僅在其承租房屋得以營商，並得享有營
      業房屋所形成商圈之商業利益，其應付租金不僅為使用房屋之對價，且包括此
      項特殊利益之對價在內，當非一般住宅用房屋之承租可比，自不受該條房租最
      高限制之拘束（最高法院九十二年台上字第二三０五號判決參照）。被告依系
      爭契約租用之機房，既供被告環宇公司作建置通訊網路設備使用，當屬於營業
      使用，而非供一般住宅使用，其承租目的包括獲取商業利益，核與土地法第九
      十七條之保護承租人以合理價格取得居住處所之立法意旨不符，參照前開法律
      見解，自無土地法第九十七條租金限制規定之適用。
（二）出租人應以合於所約定使用、收益之租賃物交付承租人，並有於租賃關係存續
      中保持其合於約定使用收益狀態之義務（民法第四百二十三條）；債權人對於
      已提出之給付，拒絕受領或不能受領者，自提出時起，固負遲延責任（民法第
      二百三十四條），惟債務人所負債務仍屬存在。本件原告依系爭契約，有於契
      約存續期間提供合於約定使用狀態之機房、網路設備及電路供被告使用之義務
      ，被告環宇公司雖於九十一年五月起即未使用原告提供之設備及維護服務，但
      此為被告受領遲延，原告依契約之義務仍不能免除，故不能以此為減少提供設
      備及維護服務費用之理由，被告此部分抗辯亦非可採。
二、自九十二年五月一日起至九十三年七月十九日止之機房租金、網際網路設備租金
    直流電費用部分：自九十二年五月一日起，至九十二年八月十三日系爭契約終止
    之日止，系爭契約既仍有效存續，原告請求被告給付在此期間之機房租金、網際
    網路設備租金直流電費用，自屬有據，惟九十二年八月十三日系爭契約既已終止
    ，原告自不能請求約定之租金及使用費用。
三、九十一年三月及四月份光纖網路建置費、九十一年五月至八月份電路服務費部分
    ：原告請求光纖網路建置費及電路服務費，有被告環宇公司簽認之估價單二件及
    中華電信數據電路申請委任同意書一件（原證三、四），以及中華電信股份有限
    公司電信費用收據六件（原告九十二年十一月十四日庭呈）為憑，堪認為真實，
    被告抗辯此部分費用不存在云云，自非可採。
四、綜上所述，原告主張被告應給付自九十一年五月起至九十二年四月止，以及自九
    十二年五月一日起至九十二年八月十三日止之機房租金、網際網路設備租金直流
    電費用，九十一年三月及四月份光纖網路建置費、九十一年五月至八月份電路服
    務費部分，為可採；原告主張被告應給付自九十二年八月十四日起，至九十三年
    七月十九日止之機房租金、網際網路設備租金直流電費用部分，則非可採。從而
    ，原告依系爭契約，請求被告給付原告三百五十二萬九千五百四十元，及按附表
    所示各應收帳款自約定遲延利息起算日起，至清償日止，按年息百分之十七點九
    計算之利息，以及自九十二年五月一日起，至九十二年八月十三日止，每月一日
    （含九十二年五月一日）給付原告二十七萬二千五百八十元，及自前開應給付之
    日起至清償日止，各按年利率百分之十七點九計算之遲延利息，為有理由，應予
    准許。原告其餘請求，則非有理由，應予駁回。
肆、訴訟費用負擔之依據：民事訴訟法第七十九條。
中　　　華　　　民　　　國　　九十三　　年　　　六　　　月　　二十五　　日
                                        民事第五庭  法  官    張松鈞
正本係照原本作成
如對本判決上訴，須於判決送達後廿日內向本院提出上訴狀
中　　　華　　　民　　　國　　九十三　　年　　　六　　　月　　二十五　　日
                                                    書記官    黃媚鵑
